臺灣屏東地方法院交通事件裁定　　　　　　　　　　　九十三年度交聲字第三五號
　　移送機關　交通部公路總局高雄區監理所屏東監理站
　　受處分人
　　即異議人　甲○○
右列受處分人因違反道路交通管理處罰條例案件，對於交通部公路總局高雄區監理所
屏東監理站九十三年二月二十五日所為之處分（屏監違字第裁八二─ＶＡ00000
00號），聲明異議，本院裁定如左：
    主  文
原處分撤銷。
甲○○不罰。
    理  由
一、原處分意旨略以：本件異議人所有車號ＺＪ—三八八七號自用小客車於民國九十
    二年十二月二十一日十五時二十二分許，在屏東市○○路段所設置之道路收費停
    車處所停車未依規定繳費，由屏東縣警察局以異議人所有汽車在道路收費停車處
    所停車不依規定繳費之違規事實，掣發屏警交字第ＶＡ0000000號舉發違
    反道路交通管理事件通知單逕行舉發。嗣將該舉發通知單送達異議人後，異議人
    提出申訴，原處分機關仍認異議人確有上述違規行為，乃依道路交通管理處罰條
    例第五十六條第一項第十一款之規定，於九十三年二月二十五日裁處異議人罰鍰
    新台幣（下同）六百元。
二、異議意旨略以：異議人於九十二年十二月二十一日在屏東市○○路段路邊停車約
    五分鐘，取車時沒有看到雨刷上有停車繳費單，該處亦無計時器及收費員，且未
    見明顯之要求人民自行查詢停車費之告示，嗣後又沒有收到繳費通知單，屏東縣
    政府未經催告繳費即認異議人違規，爰此聲明異議。
三、經查：
（一）異議人於上述時地在屏東市○○路編號五一六二號停車格路邊停車，已據異議
      人坦承不諱，而屏東縣警察局執行路邊收費之收費員於九十二年十二月二十一
      日下午三時二十二分許，曾開立停車單號ＩＸＮ八ＩＮ００００ＺＪ三八八七
      號停車繳費通知單一節，亦有屏東縣警察局九十三年四月二日屏警交字第０九
      三００一五二六三號函所附之電子化停車收費管理逾期告發資料、停車格編號
      資料影本一份在卷可憑，故異議人於上開時間在上開路邊收費停車場停車，應
      可認定。
（二）依行政程序法第九十二條第二項後段規定，有關公物之一般使用，為一般處分
      ，依同法第一百條第二項規定，一般處分之送達，得以公告或刊登政府公報或
      新聞紙代替之。是屏東縣政府於八十八年八月二日，以八八屏府秘法字第一二
      六一八五號令，依據停車場法訂定發布「屏東縣公有停車場管理自治條例」，
      依法公告公有收費停車場之路段（處所）、收費時段、費率及收費方式；復於
      九十年七月二十三日，以九十屏府警交字第一一五一五八號公告增設屏東市○
      ○路（自由路一四九號前至和平路口）為計次收費（小型車每次二十元）之路
      邊停車收費路段，並自九十年八月一日起實施；又於九十二年四月十六日以屏
      府警交字第０九二００五七一三二號公告：「公有停車場停放之車輛離去時，
      如未見補費通知單，請於七日曆天內主動查詢繳費，未繳費者依道路交通管理
      處罰條例規定處罰，並請利用下列方式查詢：一、網址：www.ptpolice.gov.
      tw。二、語音查詢電話：00-0000000。三、服務電話：000000000。」，此有
      屏東縣警察局上述回函暨其附件在卷可按。
（三）惟依行政程序法第九十二條第一項規定所稱之行政處分，係指行政機關就公法
      上具體事件所為之決定或其他公權力措施而對外直接發生法律效果之單方行政
      行為，是屏東縣警察局執行路邊收費之收費員依法開立停車繳費通知單，係主
      管機關命停車人給付使用公共設施對價之規費之公法上決定，其性質應屬行政
      處分。此屏東縣政府命停車人給付使用公共設施對價規費之行政處分，與屏東
      縣政府依停車場法規定公告路邊收費停車場之一般處分，乃屬不同之處分行為
      ，自應分別依法律規定合法送達，尚不得以屏東縣政府依停車場法規定公告路
      邊收費停車場之一般處分已合法送達生效，即認屏東縣政府命停車人給付使用
      公共設施對價規費之行政處分亦經合法送達生效。故依行政程序法第一百十條
      第一項規定，書面之行政處分自送達相對人起，依送達、通知或使知悉之內容
      對其發生效力，因此，屏東縣警察局執行路邊收費之收費員對異議人開立之停
      車繳費通知單，應自送達異議人起發生效力。
（四）按法院受理交通事件，準用刑事訴訟法之規定，道路交通管理處罰條例第八十
      九條前段定有明文，是最高法院七十六年台上字第四九八六號判例「認定犯罪
      事實所憑之證據，雖不以直接證據為限，間接證據亦包括在內，然而無論直接
      證據或間接證據，其為訴訟上之證明，須於通常一般之人均不致有所懷疑，而
      得確信其為真實之程度者，始得據為有罪之認定，倘其證明尚未達到此一程度
      ，而有合理之懷疑存在而無從使事實審法院得有罪之確信時，即應由法院為諭
      知被告無罪之判決。」所揭示刑事訴訟法上法院認定事實之最重要原則，於法
      院審理行為人違反道路交通管理處罰條例案件時，當有其適用。故法院審理交
      通案件，如就原處分機關所認定之違規事實仍有合理懷疑時，即應依訴訟上之
      待證事實「倘有懷疑，則從被告之利益作解釋」之證據法則，作對受處分人有
      利之認定。查本件異議人堅決否認曾收受夾放於汽車雨刷上之停車繳費通知單
      ，而本院調取異議人之所有違規記錄及停車繳費記錄結果顯示，異議人僅有本
      件違規記錄，且歷次停車均有依法繳費，此有違規查詢單、查詢繳費單各一份
      附卷可稽，足證異議人甚為守法，其上開供述之可信性、證明力甚強。而舉發
      機關屏東縣警察局復未能證明已將停車繳費通知單合法送達異議人收受，本件
      又無不須送達之特別規定，依上開說明，系爭停車繳費通知即不發生效力，異
      議人自亦無道路交通管理處罰條例第五十六條第一項第十一款規定之在道路收
      費停車處所停車不依規定繳費之情形。至一般人民固明知於路邊收費停車場停
      車有繳費義務，但非謂行政機關因此即可免除其依法行政之責任及程序，行政
  機關於命停車人給付使用公共設施對價之規費時，仍應依法將命繳納之金額及
      期限為合法送達，始得起算遲延時間及救濟時間，其後，停車人經合法通知後
      未依限履行，始生遲延效力，行政機關乃得加以科以罰鍰，以確保依法行政之
      原則，保障人民權益。否則，行政機關無異推卸其依法應為之行政程序，反課
      以法律所未規定之人民自行查核繳納金額及期限之義務，且剝奪人民救濟途徑
      ，顯非合法正當。
（五）再者，汽車駕駛人之行為有左列情形之一，當場不能或不宜攔截製單舉發者，
      得對汽車所有人逕行舉發處罰：一、闖紅燈或平交道。二、搶越行人穿越道。
      三、違規停車而駕駛人不在場。四、不服指揮稽查而逃逸，或聞消防車、救護
      車、警備車、工程救險車之警號不立即避讓。五、違規停車或搶越行人穿越道
      ，經各級學校交通服務隊現場導護人員簽證檢舉。六、其他違規行為經以科學
      儀器取得證據資料者，道路交通管理處罰條例第七條之二第一項定有明文，換
      言之，除有前述條例所列各款情形外，並不能對汽車所有人逕行舉發。本件異
      議人雖曾於上述時地路邊停車，然其未依規定繳費之事實，並非屬前開法條規
      定所列舉得逕行舉發之情形，故本件舉發機關逕行舉發，並依逕行舉發程序將
      舉發通知單以郵寄方式送達受處分人，其舉發程序於法亦有未合。
四、綜上所述，既無從證明異議人已合法收受繳費通知單而不依規定繳費，且本件逕
    行舉發程序於法無據，不合法之舉發，與未舉發無異，原處分機關未加以審酌上
    情，逕依道路交通管理處罰條例第五十六條第一項第十一款規定裁處異議人罰鍰
    六百元，自有未洽，異議人之異議，為有理由，自應由本院撤銷原處分，諭知異
    議人不罰。
據上論斷，應依道路交通案件處理辦法第二十條前段，裁定如主文。
中      華      民      國      九十三      年     四     月    二十    日
                                    臺灣屏東地方法院交通法庭
                                        法  官  翁世容
右正本證明與原本無異。
如不服本裁定應於收受送達後五日內向本院提出抗告書狀敘述抗告之理由抗告於台灣
高等法院高雄分院。
                                        書記官  王秋淑
中      華      民      國      九十三      年      四      月 二十一  日
